【裁判字號】    99,訴緝,4
【裁判日期】    990525
【裁判案由】    違反毒品危害防制條例
【裁判全文】
臺灣臺南地方法院刑事判決               99年度訴緝字第4號
公  訴  人  臺灣臺南地方法院檢察署檢察官
被      告  甲○○
選任辯護人  蔡青芬律師
上列被告因違反毒品危害防制條例案件，經檢察官提起公訴（97
年度偵緝字第1508號、97年度偵字第 17998號），本院判決如下
：
    主  文
甲○○販賣第二級毒品，處有期徒刑柒年陸月，扣案之00000000
00號行動電話 SIM卡壹張沒收，因販賣第二級毒品安非他命所得
之新臺幣肆仟伍佰元沒收，如全部或一部不能沒收時，以其財產
抵償之；又販賣第二級毒品，處有期徒刑柒年陸月，扣案之0000
000000號行動電話 SIM卡壹張沒收，因販賣第二級毒品安非他命
所得之新臺幣肆仟伍佰元沒收，如全部或一部不能沒收時，以其
財產抵償之；又販賣第二級毒品，處有期徒刑柒年陸月，扣案之
0000000000號行動電話 SIM卡壹張沒收，因販賣第二級毒品安非
他命所得之新臺幣玖仟元沒收，如全部或一部不能沒收時，以其
財產抵償之。應執行有期徒刑玖年，扣案之0000000000號行動電
話 SIM卡壹張沒收，因販賣第二級毒品安非他命所得之新臺幣壹
萬捌仟元沒收，如全部或一部不能沒收時，以其財產抵償之。
    事  實
一、甲○○明知安非他命係屬毒品危害防制條例所規定之第二級
    毒品，依法不得持有、販賣，竟基於販賣第二級毒品安非他
    命（下稱安非他命）以營利之犯意，以伊所持用之00000000
    00號行動電話門號作為販賣毒品之聯絡工具，為下列販賣安
    非他命之行為：
  (一)於民國96年11月17日凌晨2時35分許，丁○○以其持用之000
    0000000號行動電話撥打甲○○所持用之 0000000000號行動
    電話向甲○○詢問安非他命之價格，因行動電話斷訊，甲○○乃於同日凌晨 2時39分許回撥丁○○所持用之上開行動電
    話與其聯繫，丁○○在電話中對甲○○表示欲購買半錢之安
    非他命，甲○○應允以新臺幣（下同）4,500 元之價格出售
    。隨後於同日凌晨3、4時許，兩人在丁○○位在臺南縣官田
    鄉湖山村烏山頭83-1號住處前交易，甲○○即以 4,500元之
    價格，販賣約半錢之安非他命予丁○○。
  (二)於97年1月29日晚間6時34分許，丁○○再度以其持用之上開
    行動電話撥打甲○○所持用之上開行動電話予伊聯絡購買數
    量約半錢之安非他命，至同日晚間 8時40餘分許，甲○○抵
    達丁○○上址住處前，並再度以 4,500元之價格，販賣約半
    錢之安非他命予丁○○。
  (三)於97年2月2日晚間 8時21分許，丁○○再度以其所持用之上
    開行動電話撥打甲○○持用之上開行動電話向甲○○購買安
    非他命，因甲○○表示並未在伊住處，丁○○遂要求甲○○
    於返回之後再與其聯絡，至同日晚間11時13分許，甲○○以
    伊持用之上開行動電話聯絡丁○○，因雙方原本相約之丁○○前揭住處前有警車巡邏，兩人遂約在上址南邊約 300公尺
    處交易，甲○○並於電話中詢問丁○○欲購買安非他命之數
    量，丁○○表示欲購買一錢之安非他命。通話結束後不久，
    甲○○即於前開電話中約定之地點，以 9,000元之價格，販
    賣重量約一錢之安非他命予丁○○。
二、嗣丁○○因涉嫌販賣安非他命為警查獲，於檢察官偵辦過程
    中，具狀向檢察官供出安非他命之來源，經檢察官指揮員警
    調查比對先前對丁○○進行通訊監察之譯文，並拘提、通緝
    甲○○到案，因而查獲；員警另於97年12月 5日經甲○○不
    知情之女友乙○○之同意，扣押乙○○取自甲○○處而為甲○○所有供販賣安非他命所用之電話號碼0000000000號 SIM
    卡一張及與本案無關之LG牌行動電話機（序號：0000000000
    00000）一具。
三、案經臺灣臺南地方法院檢察署檢察官簽分暨臺南縣警察局麻
    豆分局報請臺灣臺南地方法院檢察署檢察官偵查起訴。
    理  由
壹、程序方面—證據能力之認定：
    本案檢察官所舉用以證明被告犯罪之各項證據，及辯護人聲
    請暨本院依職權調查之各項證據，除證人丁○○於警詢中所
    為之供述及指認，屬被告以外之人於審判外所為之陳述，且
    查無刑事訴訟法第159條之1至同法第159條之5所列情形，無
    證據能力外；其餘各項證據，迄本案辯論終結前，未據被告
    及選任辯護人表示不同意採為證據之意思，且無事實顯示係
    公務員因違法蒐證所取得之證據，本院審酌該等供述證據、
    非供述證據作成時之情況暨各該證據之性質，亦認為適於作
    為證據，爰依刑事訴訟法第159條之1第 2項、第159條之5等
    規定，於99年5月4日審理時當庭裁定認為均有證據能力，合
    先敘明。
貳、實體方面：
  一、訊據被告甲○○固坦承曾於事實欄一之(一)、(二)、(三)所示時
      間，以伊持用之0000000000號行動電話與丁○○所持用之
      0000000000號行動電話聯絡，且於電話聯絡後，於事實欄
      一之(一)、(二)所示時間、地點，兩度將數量約半錢之安非他
      命交予丁○○，並分別向丁○○收取 4,500元之事實，惟
      矢口否認有何被訴之三次販賣安非他命犯行，辯稱：伊係
      與丁○○合資購買安非他命，並非販賣安非他命予丁○○
      ，且事實欄一之(三)所示之時間，因當時有警車巡邏，故於
      電話聯繫後，並未與丁○○見面，丁○○係為獲得減刑供
      出上手而指伊販毒，且伊先前於電動玩具店曾與丁○○發
      生爭執，丁○○之指述不實云云。惟查：
    (一)被告曾於事實欄一之(一)、(二)、(三)所示之時間，三度接獲丁○○以其持用之0000000000號行動電話撥打至伊持用之00
      00000000號行動電話，兩人通話後，被告於事實欄一之(一)
      、(二)、(三)所示地點，將安非他命交予丁○○，並收取如事
      實欄一之(一)、(二)、(三)所示金額之事實，除據被告前開供述
      外，證人丁○○於偵查及本院審理中，就其三度向被告購
      買安非他命之經過及雙方通話內容證稱：0000000000號行
      動電話係其持用，0000000000號行動電話則為被告持用，
      其向被告購買安非他命，兩人均以上開行動電話聯絡；卷
      附通訊監察譯文所示96年11月17日凌晨 2時35分04秒，發
      話人為丁○○之電話，乃其與被告之通話，通話內容中所
      稱「一半要多少」，係詢問安非他命之價格，被告表示「
      現在都沒有」，其後電話即斷訊；嗣後係由被告於96年11
      月17日凌晨 2時39分22秒許撥打電話與其聯絡，其於該通
      電話中所稱「…半，半個要多少」，係詢問半錢重量之安
      非他命要多少錢之意，而被告於電話中所稱「5 啦」，即
      指 5,000元之意，之後其表示：「我哪有辦法，幹，不夠
      錢」，而被告詢問：「你那裡是多少」？係詢問其有多少
      錢之意，其於電話中表示：「4000多而已」，而被告詢問
      ：「有夠4500嗎」，其表示足夠上開金額，被告稱：「我
      回去再跟你講」，係指兩人見面再談，之後於當日凌晨約
      3、4時許，其與被告在其位於臺南縣官田鄉湖山村烏山頭
      83之 1號住處前交易，當時被告交付重量半錢之安非他命
      ，其則交付4,500元給被告；而卷附97年1月29日下午 6時
      34分許之通訊監察譯文，乃其打電話詢問被告人在何處，
      並向被告表示欲購買與前一日所購買數量相同之安非他命
      ，被告表示約 1小時後前往其住處，卷附通訊監察譯文所
      示97年1月29日晚間7時51分51秒及同日晚間 8時39分31秒
      許之二通通訊監察譯文，與前揭97年1月29日下午6時34分
      許之通訊監察譯文均係談論相同之購買安非他命事宜，當
      日實際交易之時間為晚間 8時許，地點亦在其位在臺南縣
      官田鄉湖山村烏山頭83之 1號住處，當時被告交付約半錢
      之安非他命，價格亦為 4,500元；另97年2月2日晚間11時
      13分16秒之通訊監察譯文，係因當時其住處對面停放一台
      巡邏車，其遂撥打電話予被告聯繫，表示不要在其住處交
      易，看被告欲相約何處，被告並於電話中詢問其欲購買多
      少數量之安非他命，其表示「一個」，亦即一錢之意，其
      另於電話中要求被告「拿幾個塑膠袋」，所指為夾鍊袋，
      係分裝毒品之用，之後其於電話中表示：「再往南一點」
      ，係指其住處往南約300至500公尺之路邊；其與被告通話
      結束後不久，被告即抵達該處，被告交予其一錢之安非他
      命，而其則支付 9,000元之價金等語（見本院卷第64頁正
      面至66頁正面、67頁反面；97年度他字第1270號偵查卷第
      35至37頁），核與卷附證人丁○○所持用之0000000000號
      行動電話通訊監察譯文內容相符（見97年度他字第1270號
      偵查卷第17至18頁），且質諸被告，亦供稱上開通訊監察
      譯文內容確係伊與丁○○之通話內容無誤（見本院99年度
      訴緝字第 4號卷第69頁反面），益見證人丁○○此部分證
      詞屬實。此外復有檢察官及本院另案針對證人丁○○所持
      用之0000000000號行動電話核發之通訊監察書及通訊監察
      譯文在卷（見本院98年度訴字第 130號卷第83頁反面至87
      頁）暨被告所持用之0000000000號行動電話 SIM卡一張扣
      案可資佐證。
    (二)被告雖辯稱與丁○○合資購買安非他命云云，然：
      1.查證人丁○○於偵查及本院審理中，始終堅稱係向被告
        購買安非他命（見97年度他字第1270號偵查卷第35至37
        頁、97年度偵緝字第1508號卷第55至56頁），且於本院
        審理中，亦明確證稱未曾與被告合資購買安非他命（見
        本院卷第66頁正面）；反觀被告於偵查中，僅單純否認
        販賣安非他命予證人丁○○，全未提及有何與證人丁○○合資購買安非他命情事（見97年度偵緝字第1508號偵
        查卷卷第57頁），伊於本院審理中改稱合資云云，已有
        可疑。
      2.被告於本院審理中供稱：伊與丁○○合資購買安非他命
        ，之所以由伊出面購買，係因上游藥頭乃伊友人，伊向
        友人購買較為便宜，且伊有車可用，另若丁○○所出金
        額不足，亦係由伊倒貼云云（見本院99年度訴緝字第 4
        號卷第74頁反面）。然被告於本院審理中，自承與證人
        丁○○並無交情，僅係打電動玩具相識，並曾一同施用
        毒品（見本院99年度訴緝字第 4號卷第74頁反面）。則
        依被告所供情節，伊與證人丁○○二人顯無特殊交情；
        而依被告所陳情節，合資購買之安非他命之所以價格較
        低，係因伊與友人之關係，與證人丁○○無涉，且被告
        購入安非他命後，尚須親自駕車將安非他命送往證人丁○○住處，甚至須為證人丁○○貼補不足之價金，則此
        種合資購買安非他命之模式，對被告顯無任何利益，被
        告焉有耗費時間、金錢，而刻意與證人丁○○合資為之
        取得安非他命之理？所辯顯與常情有違。
      3.又被告於本院審理中供稱：伊與丁○○合資購買安非他
        命約四至六次，合資之方式乃伊與丁○○先以電話聯繫
        ，於雙方同意合資後，由伊撥打電話詢問上游藥頭是否
        有安非他命，之後伊再撥打電話予丁○○告知是否有安
        非他命可資購買；又安非他命並無公定價格，有時較貴
        ，需問丁○○意見云云（見本院99年度訴緝字第 4號卷
        第75頁正面）。依被告前開所辯情節，倘伊確有與證人
        丁○○合資購買安非他命情事，且本案被訴部分均屬合
        資情形，則卷附通訊監察譯文應有被告向證人丁○○回
        報上游藥頭有無安非他命、該人所開出之價格如何，以
        及詢問證人丁○○可否接受等相關內容。惟觀諸卷附通
        訊監察譯文內容，非但全無被告所指可解為與證人丁○○合資購買安非他命之內容，被告於96年11月17日凌晨
        2 時39分22秒與證人丁○○通話內容中，甚至對於證人
        丁○○所詢「半錢」安非他命之價格，直接於電話中回
        覆表示係：「5啦」，亦即5,000元，已詳如前述，顯見
        被告有直接決定安非他命價格之權限，此與被告所辯情
        節有所齟齬。更有甚者，依卷附96年1月29日晚間7時51
        分51秒之通訊監察譯文內容，證人丁○○於電話中詢問
        被告何時返回，並表示安非他命係他人所要，被告則回
        稱：「別人要的，就叫他來找我拿，又不是只應付他而
        已，別人要的就一直催」、「你要刁難他們啊，叫他們
        要的會直接來找我拿，不要就算了」（見97年度他字第
        1270號偵查卷第18頁），此等口吻，在在顯現被告掌控
        安非他命貨源，奇貨可居之心態，與被告所辯合資購買
        安非他命而徵詢證人丁○○意見云云，大相逕庭，由此
        益見伊辯稱合資云云，純屬事後卸責之詞，不足採信。
    (三)被告另辯稱：97年2月2日11時13分許，因當時有警車巡邏
      ，而巡邏車往伊方向駛過，故並未與丁○○見面云云。然
      被告當時確有交付安非他命並收取價金等情，業據證人丁○○於本院審理中結證明確，已如前述，且由卷附通訊監
      察譯文內容可知（見97年度他字第1270號偵查卷第17至18
      頁），被告與證人丁○○於當日晚間 8時21分許起至11時
      13分許止，以四通電話密集聯絡，顯見證人丁○○亟欲取
      得安非他命；而當日晚間11時13分許最後一通電話，證人
      丁○○亦已指示被告於其住處南邊見面。則被告既已攜帶
      安非他命，耗時費力驅車至證人丁○○住處附近，且警車
      僅係巡邏經過，並無長期駐守或下車盤查往來人車情形，
      衡情被告當可待警車經過後，再與證人丁○○交易毒品，
      應無坐視交易失敗，以致毫無利得之理。被告於本院審理
      中辯稱因警車巡邏經過以致並未交易云云，與證人丁○○
      證詞相左，復與常情相悖，亦無可取。
    (四)至於，被告辯稱伊先前曾於電動玩具店曾與丁○○發生爭
      執，其指證伊販毒，應係為求減刑而誣陷云云。查證人丁○○因供出被告為其毒品來源，於自身所涉販賣安非他命
      之案件中，經法院審理後認符合毒品危害防制條例第17條
      第 1項之規定，予以減刑，此固據證人丁○○到庭證述明
      確，並有證人丁○○之臺灣高等法院被告前案紀錄表及臺
      灣高等法院臺南分院98年度上訴字第 979號刑事判決在卷
      可憑（見本院99年度訴緝字第 4號卷第46至55、68頁反面
      ），然證人丁○○是否為求減刑而供出上手，乃其指證被
      告販毒之動機問題，與其指證之內容是否真實，本屬兩事
      ，原不能僅以證人丁○○有獲得減刑之動機而逕指其證述
      內容不實。況，證人丁○○於偵查及本院審理中所證情節
      ，有被告自承內容為真之通訊監察譯文可資補強，堪認與
      事實相符。反觀被告所辯，非但證人丁○○否認其事，即
      便被告於偵查中亦供稱：「…有一次打電動，我曾經贏了
      他（即證人丁○○）的臺子，就沒有再說話了」、「（問
      ：贏了他的臺子是何意思？）不是指他經營電玩，是指他
      玩那臺子輸了，我下去玩贏了。我與他並沒有恩怨」（見
      97年度偵緝字第1508號偵查卷第58頁），顯見被告與證人
      丁○○並未因把玩電動遊戲機台而發生糾紛。是不能僅以
      證人丁○○因供出被告為毒品來源以致獲得減刑，即逕指
      其所證情節不實而為有利於被告之認定。
    (五)末按安非他命有其獨特之販售通路及管道，復無公定價格
      ，而各次買賣之價量，每每隨雙方關係之深淺、購買者之
      資力、需求量及對行情之認知、毒品來源是否充裕、查緝
      鬆嚴、購買者被查獲時供出交易對象之可能風險評估等，
      異其標準，非可一概而論。且安非他命為政府嚴格查緝之
      違禁物，物稀價昂，取得不易，而販賣毒品，刑責甚重，
      若無利可圖，被告自無甘冒遭查獲之風險，多次販賣安非
      他命予證人丁○○之理。是被告確係意圖營利，販賣第二
      級毒品安非他命予證人丁○○。本案事證明確，被告犯行
      洵堪認定，應依法論科。
  二、按安非他命係屬毒品危害防制條例第 2條第2項第2款所列
      之第二級毒品，依法不得持有及販賣。而被告行為後，毒
      品危害防制條例修正條文業於98年 5月22日施行。查修正
      前後毒品危害防制條例第4條第2項販賣第二級毒品罪之構
      成要件雖無變更，惟法定刑罰金刑部分業由修正前原定之
      700萬元提高為修正後之1,000萬元，比較修正前後該條項
      之規定，自以修正前之規定有利於被告。依刑法第2條第1
      項前段規定，本案自應適用行為時即修正前毒品危害防制
      條例第4條第2項之規定。是核被告所為，係犯修正前毒品
      危害防制條例第4條第2項之販賣第二級毒品罪。被告於販
      賣前持有安非他命之低度行為，為伊販賣之高度行為所吸
      收，不另論罪。又被告先後三次販賣安非他命之行為，犯
      意各別，行為互殊，應分論併罰。爰審酌被告正值青壯，
      不思努力工作賺取正當酬勞，竟藉販賣安非他命予他人而
      牟取不法利益，使人沉迷於毒癮，無法自拔，所為業已嚴
      重戕害國民身心健康，並引發諸多社會問題，對國家社會
      之傷害至深且鉅；而被告於本院審理中，經本院裁定具保
      後，棄保潛逃，且犯後飾詞否認犯行，未見悔意，惟被告
      本案販賣安非他命次數僅三次，販毒所得非鉅，兼衡以伊
      智識程度、生活狀況等一切情狀，分別量處如主文所示之
      刑，並定其應執行刑，以資懲儆。
  三、被告於事實欄所示時間、地點，販賣安非他命予證人丁○○共三次，各次所得款項為 4,500元、4,500元、9,000元
      ，此等合計18,000元之販毒所得，應依毒品危害防制條例
      第19條第 1項規定宣告沒收；又上開販毒所得並未扣案，
      是如全部或一部不能沒收時，應以其財產抵償之。另扣案
      之0000000000號 SIM卡一張，乃被告所有供販賣第二級毒
      品安非他命所用之物，應依毒品危害防制條例第19條第 1
      項之規定宣告沒收；上開行動電話 SIM卡既經扣案，即無
      不能沒收而須追徵其價額之問題，併予敘明。至於，本案
      於被告女友乙○○處查扣之行動電話機一具（LG牌、序號
      ：000000000000000號），於查獲當時雖插入前揭0000000
      000號SIM卡使用，然本案並無證據證明被告於事實欄所示
      三次販賣安非他命予證人丁○○當時，上開扣案之行動電
      話機即已搭配扣案之 SIM卡撥打使用而為販賣安非他命之
      工具，且無證據證明被告當時插入扣案 SIM卡使用之行動
      電話機究係何人所有，爰就行動電話機部分，均不予宣告
      沒收，併予敘明。
據上論斷，應依刑事訴訟法第299條第1項前段，修正前毒品危害
防制條例第4條第2項、第19條第 1項，刑法第2條第1項前段、第
11條前段，第51條第5款，判決如主文。
本案經檢察官丙○○到庭執行職務。
中    華    民    國    99    年    5    月    25     日
            刑事第十四庭  審判長  法  官  陳金虎
                                  法  官  孫淑玉
                                  法  官  周紹武
以上正本證明與原本無異。
如不服本判決應於收受本判決後10日內向本院提出上訴書狀，並
應敘述具體理由。其未敘述上訴理由者，應於上訴期間屆滿後20
日內向本院補提理由書狀（均須按他造當事人之人數附繕本）「
切勿逕送上級法院」。
                                  書記官  徐晨芳
中    華    民    國    99    年    5     月    26    日
附錄本案論罪科刑法條全文：
修正前毒品危害防制條例第4條第2項：
製造、運輸、販賣第二級毒品者，處無期徒刑或七年以上有期徒
刑，得併科新臺幣七百萬元以下罰金。

司法院資訊處製作；財團法人民間司法改革基金會備份。
